臺灣雲林地方法院刑事裁定
111年度毒聲字第359號
聲  請  人  臺灣雲林地方檢察署檢察官
被      告  蘇燈照


上列被告因違反毒品危害防制條例案件，經檢察官聲請送觀察勒
戒（111年度聲觀字第304號、111年度毒偵字第1018號），本院
裁定如下：
    主  文
甲○○施用第二級毒品，應送勒戒處所觀察、勒戒，其期間不得逾
貳月。
    理  由
一、聲請意旨略以：被告甲○○基於施用第二級毒品甲基安非他命
    之犯意，於民國110年9月23日晚間8時55分許警採尿時起回
    溯96小時內之某時，在不詳地點，以不詳方式，施用甲基安
    非他命1次。嗣被告於同日晚間7時30分許，因警持另案搜索
    票至雲林縣○○鄉○○村○○0○0號搜索時在場，由警於同日晚間8
    時55分許經被告同意後採尿送驗，結果呈甲基安非他命陽性
    反應。審酌被告於警詢中否認施用第二級毒品，缺乏戒毒意
    願，且被告係於假釋付保護管束期間再犯本件施用第二級毒
    品罪，顯難期待被告可自制、於機構外戒除毒癮。爰依毒品
    危害防制條例第20條第3項、第1項及觀察勒戒處分執行條例
    第3條第1項規定，聲請裁定將被告送勒戒處所觀察、勒戒。
       
二、按犯毒品危害防制條例第10條之罪者，檢察官應聲請法院裁
    定，或少年法院（地方法院少年法庭）應先裁定，令被告或
    少年入勒戒處所觀察、勒戒，其期間不得逾2月；依前項規
    定為觀察、勒戒或強制戒治執行完畢釋放後，3年後再犯第1
    0條之罪者，適用前2項之規定，毒品危害防制條例第20條第
    1項、第3項分別定有明文。又同條例第2條第3項、第23條第
    2項經修正後，業於109年7月15日施行，分別規定：「依前
    項規定為觀察、勒戒或強制戒治執行完畢釋放後，3年後再
    犯第10條之罪者，適用前2項之規定」；「觀察、勒戒或強
    制戒治執行完畢釋放後，3年內再犯第10條之罪者，檢察官
    或少年法院（地方法院少年法庭）應依法追訴或裁定交付審
    理。」上開所謂「3年後再犯」，只要本次再犯（不論修正
    施行前、後）距最近1次觀察、勒戒或強制戒治執行完畢釋
    放，已逾3年者，即該當之，不因其間有無犯第10條之罪經
    起訴、判刑或執行而受影響（最高法院109年度台上大字第3
    826號裁定意旨參照）。　　
三、經查：
　㈠被告於警詢中否認有何施用甲基安非他命之事實，辯稱：我
    最後一次施用毒品，是98年間入獄前吸食海洛因等語（見偵
    卷第5頁）。惟被告於110年9月23日晚間8時55分許經警採尿
    送驗，結果呈甲基安非他命陽性反應等情，有正修科技大學
    超微量研究科技中心尿液檢驗報告（報告日期：111年1月11
    日、原始編號：OZ000000000號）、立人醫事檢驗所濫用藥
    物尿液檢驗報告（報告日期：110年10月20日、檢體編號：O
    Z000000000）、雲林縣警察局毒品嫌疑人尿液採驗作業管制
    紀錄（檢體編號：OZ000000000）、勘察採證同意書各1份附
    卷可佐。而被告尿液檢體經送立人醫事檢驗所以液相層析串
    聯式質譜法檢驗，結果呈甲基安非他命陽性反應，其中甲基
    安非他命之濃度為4241ng/mL、安非他命之濃度為304ng/mL
    ；經另送正修科技大學超微量研究科技中以液相層析串聯式
    質譜法檢驗，結果呈甲基安非他命陽性反應，其中甲基安非
    他命之濃度為4625ng/mL、安非他命之濃度為355ng/mL，均
    高於衛生福利部食品藥物管理署所公告之確認檢驗閾值為陽
    性之標準（即甲基安非他命濃度≧500ng/ml且安非他命濃度≧
    100ng/ml）。
　㈡依毒品檢驗學上之常規，尿液中含毒品成分反應所使用之檢
    驗方法，對於受檢驗者是否確有施用毒品行為之判斷，在檢
    驗學常規上恆有絕對之影響，其以酵素免疫分析或薄層定性
    分析等方式為初步篩檢者，因具有相當程度偽陽性之可能，
    如另以氣相層析、質譜分析等較具公信力之儀器為交叉確認
    ，因出現偽陽性反應之機率極低，此經行政院衛生署管制藥
    品管理局以97年1月21日管檢字第0970000579號函闡述明確
    ，且為本院執行職務已知之事項。又毒品施用後於尿液、血
    液中可檢出之最大時限，與施用劑量、施用頻率、施用方式
    、施用者飲水量多寡、個人體質、代謝情況、檢體收集時間
    點及所用檢測方法之靈敏度等因素有關，因個案而異。查本
    案係將被告自行採集、警方當面封緘之尿液檢體送驗，並送
    不同鑑定機構採取液相層析串聯式質譜法鑑驗，經鑑驗結果
    既均呈甲基安非他命陽性反應，且代謝物濃度遠高於衛生福
    利部公告之閾值，參酌上開函示意旨，被告尿液之檢驗結果
    應無偽陽性反應之疑慮，足認被告於於110年9月23日晚間8
    時55分許警採尿時起回溯96小時內之某時，在不詳地點，以
    不詳方式，施用甲基安非他命1次之事實，堪以認定。
　㈢綜上，被告有於前揭時、地施用甲基安非他命之犯行，應堪
    認定。
四、按毒品危害防制條例第24條規定，該條例第20條第1項及第2
    3條第2項程序，於檢察官先依刑事訴訟法第253條之1第1項
    、第253條之2之規定，為附命完成戒癮治療之緩起訴處分時
    ，不適用之。前項緩起訴處分，經撤銷者，檢察官應依法追
    訴，乃採行「觀察、勒戒」與「緩起訴之戒癮治療」之雙軌
    模式。檢察官依前揭規定為附命完成戒癮治療之緩起訴處分
    前，倘斟酌個案情形，依毒品危害防制條例第20條第1項規
    定聲請法院裁定令被告入勒戒處所觀察、勒戒，尚屬檢察官
    之自由裁量權。惟檢察官對前開雙軌模式之裁量，仍有一定
    界限，如裁量踰越法所容許範圍或有裁量權濫用情形，其自
    由裁量行為亦為違法；裁量濫用者，於表面形式上雖於授權
    範圍內行使權限，然裁量違反目的而悖於比例原則，自須受
    司法審查，惟法院原則上應尊重檢察官職權之行使，僅為有
    限之低密度審查，除檢察官之判斷有違背法令、事實認定有
    誤或其裁量有重大明顯瑕疵外，尚不得任意指為違法（臺灣
    高等法院暨所屬法院106年法律座談會刑事類提案第37號研
    討結果同此結論）。查被告前因施用毒品案件，經本院以93
    年度毒聲字第336號裁定送觀察、勒戒後，認無繼續施用之
    傾向，於93年10月27日釋放出所，迄今被告未再施以觀察、
    勒戒等情，有臺灣高等法院被告前案紀錄表1份存卷可考。
    被告前開施用甲基安非他命犯行，距離其最近1次觀察、勒
    戒執行完畢後皆已逾3年，依上開說明，檢察官聲請本院裁
    定令被告入勒戒處所觀察、勒戒，於法並無不合。又依上開
    臺灣高等法院被告前案紀錄表可知，被告經觀察、勒戒後，
    仍數度因施用毒品犯行經法院判處罪刑並執行完畢在案，復
    因販賣、轉讓毒品案件遭判處有期徒刑確定，於109年12月2
    8日方假釋出監，被告卻仍於保護管束期間內為本案施用甲
    基安非他命犯行，可知其對毒品依賴程度甚深，自制力薄弱
    。再者，被告於警詢中否認犯行，偵查中經2次傳喚未到，
    難認其有戒絕毒癮之決心與勇氣，若以機構外社區性戒癮治
    療方式，實難期待被告能憑己力戒絕毒癮。準此，檢察官依
    職權裁量選擇向本院聲請將被告裁定送觀察、勒戒，其聲請
    並無裁量違法或重大明顯瑕疵之處。從而，本件聲請為有理
    由，應予准許。
五、依毒品危害防制條例第20條第3項、第1項，裁定如主文。
中　　華　　民　　國　　111 　年　　10　　月　　20　　日
                  刑事第七庭  法  官  鄭苡宣
以上正本證明與原本無異。
如不服本裁定，應於裁定送達後5日內向本院提出抗告狀（須附
繕本）。　　　
                              書記官  郭美儀
中　　華　　民　　國　　111 　年　　10　　月　　20　　日